臺灣桃園地方法院民事裁定
110年度消債更字第403號
聲  請  人  
即  債務人  李麗琴  
代  理  人  段思妤律師（法扶律師）
上列當事人因消費者債務清理事件聲請更生，本院裁定如下：
    主  文
債務人李麗琴自民國一一一年一月二十八日下午五時起開始更生
程序。
命司法事務官進行本件更生程序。
    理  由
一、聲請意旨略以：聲請人現為家管，每月收入約新臺幣（下同
    ）9,000元，名下無任何財產，而無擔保或無優先權之債務
    總額約為64萬9,024元，復未經法院裁定開始清算程序或宣
    告破產，於民國110年5月向本院聲請消費者債務清理之調解
    ，因聲請人與最大債權銀行台新國際商業銀行股份有限公司
    （下稱台新銀行）意見不一致而調解不成立，聲請人每月薪
    資扣除必要生活費用後，無法清償上開債務，爰聲請更生等
    語。
二、按債務人不能清償債務或有不能清償之虞者，得依消費者債
    務清理條例（下稱消債條例）所定更生或清算程序，清理其
    債務；債務人無擔保或無優先權之本金及利息債務總額未逾
    1,200萬元者，於法院裁定開始清算程序或宣告破產前，得
    向法院聲請更生；法院開始更生程序之裁定，應載明其年、
    月、日、時，並即時發生效力，消債條例第3條、第42條第1
    項及第45條第1項分別定有明文。次按債務人對於金融機構
    負債務者，在聲請更生或清算前，應向最大債權金融機構請
    求協商債務清償方案，或向其住、居所地之法院或鄉、鎮、
    市、區調解委員會聲請債務清理之調解，同條例第151條第1
    項定有明文。
三、經查：
㈠㈠關於前置協商之要件：
　　聲請人前於110年5月間向本院聲請消費者債務清理之調解，
    因無力清償債務而與最大債權銀行即台新銀行調解不成立等
    情，有本院調解不成立證明書（見司消債調卷第60頁）在卷
    可稽，堪可採認。
  ㈡聲請人之債務總額：
　　聲請人陳報無擔保或無優先權之債務總額約64萬9,024元，
    依金融機構債權人台新銀行、華南商業銀行股份有限公司陳
    報債權之金額分別為41萬4,612元、10萬3,735元（見司消債
    調卷第37頁、第50至51頁），是金融機構債權額為51萬8,34
    7元（計算式：41萬4,612元＋10萬3,735元＝51萬8,347元）；
    依非金融機構債權人萬榮行銷股份有限公司、陽光資產管理
    股份有限公司、良京實業股份有限公司陳報債權之金額分別
    為116萬5,385元、170萬1,294元、67萬3,872元（見司消債
    調卷第32至36頁、第38至41頁、第52至55頁），是非金融機
    構債權額為354萬551元（計算式：116萬5,385元＋170萬1,29
    4元＋67萬3,872元＝354萬551元）。故本件聲請人之債務總額
    應為405萬8,898元（計算式：51萬8,347元＋354萬551元＝405
    萬8,898元）。
  ㈢關於聲請人之財產及收入：
　　聲請人名下無任何財產，此有全國財產稅總歸戶財產查詢清
    單在卷可稽（見司消債調卷第13頁）；收入部分，聲請人陳
    稱現為家管，每月由配偶提供9,000元因應生活開銷，業提
    出切結書以佐（見司消債調卷第16頁），本院尚查無聲請人
    有其他收入，故以9,000元列計每月收入。
  ㈣關於聲請人之必要支出：
　  按債務人必要生活費用，以最近1年衛生福利部或直轄市政
    府所公告當地區每人每月最低生活費1.2倍定之；受扶養者
    之必要生活費用，準用第1項規定計算基準數額，並依債務
    人依法應負擔扶養義務之比例認定之；前2項情形，債務人
    釋明更生期間無須負擔必要生活費用一部或全部者，於該範
    圍內，不受最低數額限制，債務人證明確有必要支出者，不
    受最高數額及應負擔比例之限制，消債條例第64條之2定有
    明文。本件聲請人陳明每月必要支出金額為7,000元（包含
    膳食費6,000元、雜支1,000元，見司消債調卷第6頁背面）
    ，然本院審酌此金額未逾行政院衛生福利部所公告111年桃
    園市每人每月最低生活費用每人每月為1萬5,281元之1.2倍
    即1萬8,337元之範圍（參酌消債條例第64條之2第1項之規定
    ），是以7,000元為聲請人個人每月必要之支出，尚屬合理
    。
四、聲請人以上開收入扣除必要支出後，每月有餘額2,000元（
    計算式：9,000元－7,000元＝2,000元）可供清償債務，則聲
    請人欲全數清償上開債務至少需約170年（計算式：405萬8,
    898元÷2,000元÷12≒169.12），聲請人現年54歲（56年出生
    ），現為家管而無工作收入，收入來源均僅來自配偶支應，
    已如前述，審酌聲請人客觀經濟狀況，顯無法清償聲請人前
    揭所負欠之債務總額，且聲請人名下並無財產，亦無得一次
    清償全部債務之可能，考量該積欠債務之利息或違約金仍在
    增加中等情況，堪認聲請人之收入及財產狀況，已不能清償
    上開債務，自應許聲請人得藉由更生程序清理債務。
五、綜上所述，聲請人係消費者，已達不能清償債務之程度，經
    消費者債務清理調解不成立，而查無消債條例第6 條第3 項
    、第8 條或第46條各款所定應駁回更生聲請之事由，則其聲
    請，應屬有據，爰裁定准許，並依同條例第16條第1 項規定
    ，命司法事務官進行更生程序如主文。
六、本院裁定准許開始更生程序，俾使聲請人得以重建經濟生活
    ，惟本裁定不生免責效力，須聲請人於更生程序中與債權人
    協定更生方案，並持續履行，始能依消債條例第73條免責，
    附此敘明。
中　　華　　民　　國　　111 　年　　1 　　月　　28　　日
                  民事第一庭    法　官　許自瑋
正本係照原本作成。
本裁定不得抗告。
本裁定業於111年1月28日下午5時公告。
中　　華　　民　　國　　111 　年　　1 　　月　　28　　日
                                書記官  吳光彧